臺灣苗栗地方法院民事判決　　　　　　　 94年度勞訴字第5號
原　　　告　乙○○
訴訟代理人　盛枝芬律師
複　代理人　黃淑媺
被　　　告　甲○○
　　　　　　　　　　　　5巷9.
上列當事人間請求給付補償金事件，本院於民國94年9 月20日言
詞辯論終結，判決如下：
    主  文
被告應給付原告新臺幣陸佰貳拾萬肆仟伍佰柒拾陸元，及自民國
九十三年十一月七日起至清償日止，按週年利率百分之五計算之
利息。
原告其餘之訴駁回。
訴訟費用由被告負擔十分之八，餘由原告負擔。
本判決於原告以新臺幣貳佰零柒萬元為被告供擔保後，得假執行
。
原告其餘假執行之聲請駁回。
    事實及理由
一、被告受合法之通知，無正當理由，未於最後言詞辯論期日到
    場，核無民事訴訟法第386 條所列各款情形，爰依原告聲請
    ，由其一造辯論而為判決。
二、原告主張：被告甲○○係於苗栗縣公館鄉○○段第740 之2
    號、第740 之3 號土地上，向訴外人王永達承攬，而負責開
    採礦石開採業務，為從事業務之人。對於所雇用之工人在該
    處施作採石業務時，應注意天候變化及採礦區之安全維護措
    施，應注意且能注意竟疏於注意，於民國91年9 月25日晚上
    與所雇工人原告乙○○及第三人譚家餘等人開會，決定次日
    早上仍要前往上述採石區○○道路以順利工作進程，而於同
    年9 月26日上午9 時許，天候不佳仍由被告指揮原告在現場
    整路，嗣於同日早上10時許原告駕駛之挖土機發生故障，在
    旁修理挖土機時，因山壁上方土石較為鬆軟，現場又無任何
    安全維護之措施，致上方之大石墜下時原告閃避不及，左大
    腿遭大石重壓，受有左側膝上截肢之重傷害，業經臺灣苗栗
    地方法院檢察署檢察官以92年度偵字第3410號聲請簡易判決
    處刑書，並經本院刑事庭以93年度苗交簡字第75號刑事簡易
    判決依業務過失致重傷，判處有期徒刑6 月，如易科罰金以
    300 元折算1 日在案。次按勞工安全衛生法第5 條第1 項第
    4、5款，第23條第1項規定「雇主對下列事項應有符合標準
    之必要安全衛生設備：四、防止採石、採掘、裝卸、搬運、
    堆積及採伐等作業中引起之危害。五、防止有墜落、崩塌等
    之虞之作業場所引起之危害。」「雇主對勞工應施以從事工
    作及預防災變所必要之安全衛生教育、訓練。」，查被告為
    原告之雇主，竟違反上開規定，致原告左大腿遭大石重壓，
    受有左側膝上截肢之重傷害。依民法第184 條第2 項規定應
    依侵權行為法理應負損害賠償責任，是被告應給付原告費用
    分述如下：
    （一）醫療費用14,530元：
　 　　　 已發生之醫療費用，扣除健保給付後之自負額為14,5
          30元。
  　（二）增加生活上需要費用1,412,000 元：
          裝設義肢每具365,000元，預計致60餘歲後之生存年限
          ，最少需裝設4 具，共需1,460,000元，扣除健保給付
          48,000元，仍需1,412,000元。
 　 （三）減少工作能力部分5,447,903元：
          原告之勞保殘廢給付申請書經核定為屬勞工保險條例
　　　    附表中第118 項之第五等殘廢，所喪失之勞動能力為
    　　　84.59%。而原告42年9 月12日生，至91年9 月26日受
  　　　　傷時滿49歲，如工作至60歲退休，則尚有11年之工作
   　　　 年限，霍夫曼係數為8.0000 000，原告年收入至少72
　　      0,000 元以上，則喪失勞動能力最少之損害為5,447,
    　　  903 元。（計算式：720,000 ×84.59%×8.0000000
　　      ＝5,447,903）
　　（四）精神慰撫金2,000,000 元：
　　　　　原告正值壯年受傷，突然截肢喪失行動能力，所受打
　　　　  擊驚懼自是難以承受，自受傷迄今雖已裝設義肢，然
　　　　  仍無法自由行動，生活起居皆需仰賴家人照料，且無
　　　　  法工作，收入突然斷絕，經濟頓失所依，生活重擔全
　　　　　仰賴其配偶，身體痛楚不便與心中之缺憾久久難以平
 　　　　 復，爰請求精神上慰撫金2,000,000 元。
    綜上，聲請：被告應給付原告7,535,903 元，及自起訴狀繕
    本送達之翌日起按年息5 ％計算之利息，並願供擔保請准宣
    告假執行。
三、被告方面：
    被告未於言詞辯論期日到場，亦未提出準備書狀作何聲明或
    陳述。
四、得心證之理由：
(一)原告主張被告因承攬礦石開採業務，而雇用原告施作採石業
    務，被告因未注意天候變化及未依勞工安全衛生法規定採取
    任何安全維護措施，致被告為現場上方墜下之大石重壓左大
    腿，而受有左大腿截肢之重傷害等情，業經臺灣苗栗地方法
    院檢察署以92年度偵字第3410號起訴，並經本院刑事庭以93
    年度苗交簡字第75號刑事簡易判決判決被告因業務上之過失
    傷害人致重傷，處有期徒刑6 月，如易科罰金，以300 元折
    算1 日確定之事實，業據其提出臺灣苗栗地方法院檢察署檢
    察官起訴書為證，並經本院調閱臺灣苗栗地方法院檢察署92
    年度發查字第141 號、92年度發查續字第68號、92年度偵字
    第3410號、本院刑事庭93年度苗交簡字第75號卷宗查核無訛
    。另被告因本件業務過失傷害之傷勢為左側膝上截肢，此有
    前開偵查卷附之長庚紀念醫院甲種診斷證明書，及勞工保險
    殘廢診斷書可參。另被告甲○○既未到場爭執，復未提出書
    狀作任何聲明或陳述，自堪信原告之前開主張為真實。
(二)按雇主對下列事項應有符合標準之必要安全衛生設備：四、
    防止採石、採掘、裝卸、搬運、堆積及採伐等作業中引起之
    危害。五、防止有墜落、崩塌等之虞之作業場所引起之危害
    。且雇主對勞工應施以從事工作及預防災變所必要之安全衛
    生教育、訓練。勞工安全衛生法第5 條第1 項第4、5款，第
    23條第1 項定有明文。查被告係向訴外人王永達承攬負責開
    採礦石業務，為從事業務之人。對於所雇用之工人在該處施
    作採石業務時，應注意天候變化及採礦區之安全維護措施，
    應注意且能注意竟疏於注意，以致原告駕駛之挖土機發生故
    障在旁修理挖土機時，因山壁上方土石較為鬆軟，現場又無
    任何安全維護之措施，致上方之大石墜下時原告閃避不及左
    大腿遭大石重壓，受有左側膝上截肢之重傷害，被告之從事
    業務行為因未提供安全維護措施，則被告依民法第184 條第
    2 項規定，推定之過失與原告之受傷間有相當因果關係甚明
    ，是被告因過失行為，不法侵害原告致受有左側膝上截肢之
    傷害，足堪認定。
(三)按因故意或過失不法侵害他人之權利者，應負損害賠償責任
    。違反保護他人之法律者，推定其有過失。又不法侵害他人
    之身體或健康者，對於被害人因此喪失或減少之勞動能力或
    增加生活上之需要時，應負損害賠償責任，又不法侵害他人
    之身體及健康者，被害人雖非財產上之損害，亦得請求賠償
    相當之金額，民法第184 第1 項前段、第2 項、第193 條第
    1 項及第195 條第1 項分別定有明文。本件被告違反勞工安
    全衛生法規，致原告受有上開傷害，則原告依據侵權行為之
    法律關係，請求被告負侵權行為損害賠償，即屬有據，爰就
    原告所請求之損害賠償，審究如次：
１、關於醫療費用部分︰
    查原告因本件業務過失致重傷案件受有前開身體之傷害，致
    原告自91年11月15日起至94年5 月17日間至醫院住院及門診
    治療，共計支出醫療關係費用13,100元等情，已據原告提出
    長庚紀念醫院診斷證明書影本、財團法人台灣基督教門諾醫
    院醫療費用收據正本12紙以及長庚紀念醫院醫療費用收據4
    紙為證。而上開單據之真正，被告並未到庭爭執，自堪信為
    真實。復按不法侵害他人之身體或健康受有傷害，得依民法
    第184 條第1 項前段規定向加害人請求賠償其所受之損失（
    最高法院39年台上字第987 號判例參照）。然醫療費之支出
    應以治療所必須之費用為限，始得向侵權當事人請求賠償。
    惟查原告主張之上開醫療費用主張被告應給付14,530元，惟
    扣除健保後，經核被告實支實付部分僅有13,100元，其餘費
    用顯非維持身體健康所必須之費用，故應予以扣除，餘經核
    依原告所受傷害及前開收據載明之治療費別，均屬治療上必
    要之費用，從而，原告得請求被告賠償之醫療費為13,100元
    ，原告此部分之請求為有理由，逾此範圍之醫療費用請求，
    即屬無理由，自應駁回。
２、增加生活費用部分：
　　原告主張其因被告業務過失致左側膝上截肢，於92年1 月裝
    設義肢，花費365,000 元，必須每6 年換裝1 次，（即義肢
    之保固期限為6 年），有原告所提出之估價單及保證書各1
    紙為證（見本院卷第51頁、第52頁），則裝設義肢之費用，
    自屬原告將來維持傷害後身體及健康之必須支出，原告請求
    被告一次賠償，應屬有據。原告係42年9 月12日出生，現年
    52歲，依據內政部統計處編印之91年臺閩地區簡易生命表所
    載，52歲之男性平均餘命為26.81 年，則原告尚需換裝義肢
    4次，而每次需費365,000元，依據霍失曼式計算法扣除中間
    利息之後，被告一次給付之金額，應為 1,043,762元（計算
    式：365,000＋365,000×0.00000000＋365,000×0.0000000
    ＋365,000 ×0.00000000＝1,043,762 （元以下4 捨5 入）
    ），又扣除健保給付48,000元後，被告一次給付之金額，應
    為995,762 元，被告就此金額復未到庭爭執，應足認為真實
    ，而予准許，逾此部分，則無理由，應予駁回。
３、減少工作能力部分：
    原告受有左側膝上截肢之傷害，有長庚紀念醫院診斷證明書
    及勞工保險殘廢診斷書各1 紙為證，則依據勞工保險條例第
    53條附表所載「勞工保險殘廢給付標準表」及「各殘廢等級
    喪失或減少勞動能力比率表」，原告左側膝上截肢之殘缺，
    其障害項目118 、殘廢等級5 ，喪失勞動能力之程度為84.
    59％，並有原告提出勞保殘廢給付申請書及勞工保險局殘廢
    給付核定通知書附卷可稽（見卷第50、103 頁）。而原告42
    年9 月12日生，至91年9 月26日受傷時滿49歲，依據勞動基
    準法第54條第1 項規定勞工強制退休之年齡為60歲，則原告
    尚有11年之工作年限。又原告主張因傷害後喪失支領薪資年
    收入至少短少720,000 元乙情，計算標準顯屬過高，此業經
    本院依職權查詢原告89、90年度財產申報紀錄，經核薪資年
    收入平均約為630,000 元，此有稅務電子閘門財產所得調件
    明細表附卷可稽（卷第84至91頁）。依據霍夫曼式計算法扣
    除中間利息之後，所減少之勞動能力損失一次全部請求金額
    為4,577,814 元（計算式：630,000 ×84.59%×8.0000000
    ＝4,577,814 （元以下4 捨5 入））被告對此金額亦未提出
    書狀或到庭爭執，則原告請求其因減少勞動能力之損失4,57
    7,814 部分，核屬有據，應予准許，逾此範圍之請求，即屬
    無據，應予駁回。
４、關於精神慰藉金部分︰
    查原告係因本件傷害造成左側膝上截肢之傷害，此有長庚紀
    念醫院診斷証明書影本乙紙在卷可稽，是認原告所受之傷勢
    尚非輕微，原告正值壯年受傷，突然截肢喪失行動能力，所
　　受打擊驚懼自是難以承受，確因此次傷害，精神上受有極大
    之痛苦，亦洵堪認定，經參酌兩造之知識程度、身分、地位
    、經濟能力、原告所受痛苦等情，認原告精神慰藉金之請求
　　以500,000 元，尚屬公允。是原告精神慰藉金之請求於上開
  　500,000 元之範圍內者，自屬正當，應予准許，逾此部分，
    則屬無據，應予駁回。
(四)綜上所述，本件原告本於侵權行為之法律關係，請求被告給
    付6,204,576 元（計算式131,000 ＋995,762 ＋4,577,814
    ＋500,000 ＝6,204,576）及 自起訴狀繕本送達翌日即因該
    起訴狀繕本為寄存送達，有送達證書附於93年度交簡附民字
    第18號卷可稽，依民事訴訟法第138 條第2 項之規定，自寄
    存日即93年10月27日起，經10日發生送達效力，即93年11月
    6 日發生效力，是利息起算日應自93年11月7 日起至清償日
    止，按年息5 ％計算之利息部分，為有理由，應予准許。逾
    此所為請求，為無理由，應予駁回。
五、原告陳明願供擔保，聲請宣告假執行，經核原告勝訴部分，
    合於法律之規定，爰酌定相當之擔保金額，併宣告之。至原
    告其餘假執行之聲請，則因訴之駁回而失所依附，應予駁回
    。
六、據上論結，本件原告之訴為一部有理由，一部無理由，並依
    民事訴訟法第385 條第1 項前段、第79條但書、第390 條第
    2 項，判決如主文。
中　　華　　民　　國　　94　　年　　10　　月　　4 　　日
                  民事庭    法　官　林靜雯
以上正本係照原本作成。
如對本判決上訴，須於判決送達後20日內向本院提出上訴狀。
                            書記官　劉碧雯
中　　華　　民　　國　　94　　年　　10　　月　　4 　　日
